臺灣板橋地方法院民事判決　　　　　　　95年度訴字第1407號
原　　　告　甲○○
　　　　　　乙○○
共　　　同
訴訟代理人　林明珠　　律師
被　　　告　丙○○
上列當事人間請求侵權行為損害賠償事件，經本院於民國96年4
月4日言詞辯論終結，判決如下：
    主  文
被告應給付原告甲○○新台幣貳拾貳萬壹仟陸佰貳拾壹元，及自
民國九十五年二月二十八日起至清償日，按週年利率百分之五計
算之利息。
被告應給付原告乙○○新台幣佰零壹萬貳仟玖佰陸拾元，及
自民國九十五年二月二十八日起至清償日，按週年利率百分之五
計算之利息。
原告其餘之訴駁回。
訴訟費用由被告負擔五分之四，餘由原告負擔。
本判決第一項於原告甲○○以新臺幣柒萬貳仟元供擔保後得假執
行，但被告如以新台幣貳拾貳萬壹仟陸佰貳拾壹元為原告甲○○
預供擔保，或將請求之標的物提存，得免為假執行。
本判決第二項於原告乙○○以新臺幣壹佰零壹萬貳仟元供擔保後
得假執行，但被告如以新台幣佰零壹萬貳仟玖佰陸拾元為原
告乙○○預供擔保，或將請求之標的物提存，得免為假執行。
原告其餘假執行之聲請駁回。
    事實及理由
一、原告主張：
  (一)原告甲○○、乙○○於民國94年6 月4 日晚間10時許，共騎
    WTE-840 號輕型機車在台北縣土城市○○路○ 段247 之1號
    前，欲往板橋方向直行時，詎被告酒後騎乘NR2-609 號重型
    機車，自後方超速疾駛而來，疏未保持安全距離，亦未注意
    車前狀況，且未隨時採取必要之安全措施，竟未減速慢行，
    亦未保持隨時得以煞停之距離，自後追撞原告之機車，顯有
    過失，致原告甲○○左跟骨骨折，右肩、右背、右腰、右手
    多處擦傷，行動不便，復健約半年，現仍不宜久站及劇烈運
    動。並致原告乙○○右肱骨節段性骨折，左鎖骨骨折，頭部
    外傷，下頦骨骨折，牙齒脫落3 顆，右下巴撕裂傷，右手汗
    症，住院七天，現右手肘關節活動範圍仍顯著受限，右肩功
    能失調慢性肌腱炎，醫囑仍須長期復健及門診追蹤治療休養
    。
  (二)原告依民法第184 條第1 項前段、第191 條之2 前段、第
    193 條第1 項、第195 條第1 項規定，提起附帶民事訴訟，
    請求賠償損害，請求賠償之項目及金額如下：
    1.醫藥費：
      原告甲○○支出3,530 元；原告乙○○已支出25,102元，
      且其因此事故3 顆牙齒脫落，日後須植牙2 顆、人工假牙
      1 顆，預估費用為284,000 元，共計309,102 元。至於日
      後尚須繼續治療，未來支出之醫療費用，保留請求權。
    2.看護費：
      原告夫婦因本件事故需人照顧，支出看護費180,000元。
    3.工作損失：
      原告甲○○擔任美髮師，每月收入約22,697元，因本件事
      故致左跟骨骨折，行動不便，6 個月無法工作，工作損失
      共計136,182 元（22,697×6） ；原告乙○○原任職於燿
      華電子公司，月薪約30,000元，因此事故致須先休養6 個
      月不能工作，薪資損失共計180,000 元（30,000×6）。
      嗣原告乙○○雖再前往工作，因手部傷勢未恢復，竟遭僱
      主解僱，自95年2 月1 日起，至今無工作，損失薪資30,0
      00元。
    4.減少勞動能力損失：
      原告乙○○係61年3 月30日生，日後需視復健情形始知何
      時能工作，惟自本件事故發生時起，至60歲退休止，共27
      年，日後造成一上肢遺存顯著運動障害，依勞工保險殘廢
      給付標準表第88項規定，為第七級殘廢，給付日數為 440
      日，按全殘給付1200日比例計算，減少勞動能力程度為36
      ％（440/1,200） ，依霍夫曼計算式扣除中間利息後，減
      損勞動能力之損失為2,177,861 元【30,000元（月薪）×
      36％×12（月）×16.00000000 （27年霍夫曼係數）=2,1
      77,861】。
    5.精神慰藉金：
      原告甲○○係國小畢業，因本件事故，致左跟骨骨折等傷
      害，精神至為痛苦，請求373,428 元慰撫金；原告乙○○
      係國中畢業，因本件事故致手部成殘，牙齒掉落3 顆等傷
      害，造成終生痛苦，請求慰撫金599,300 元。
    綜上，被告應給付原告甲○○693,140 元，給付原告乙○○
    3,296,263 元。
  (三)原告甲○○前已領取機車強制險保險金5,160 元，原告乙○
    ○領取20,622元（16,392+4,230），依法應自求償總額中予
    以扣除。扣除後，被告應給付原告甲○○687,980 元（693,
    140-5,160） 、原告乙○○3,275,641 元（3,296,263-16,
    392-4,230） 。
  為此，聲明求為判決：被告應給付原告甲○○687,980 元，給
  付原告乙○○3,275,641 元，及均自起訴狀繕本送達翌日起至
  清償日止，按週年利率5%計算之利息，並陳明願供擔保請准宣
  告假執行。
二、被告則抗辯稱：對於原告主張被告有過失部分，被告沒有意
    見。就醫藥費沒有意見，有關植牙部分，1 顆8 萬元，3 顆
    共240,000 元，沒有被告所說284,000 元那麼多。原告請求
    之看護費部分，金額過高，且係原告乙○○之母親在看護，
    並未支出看護費。工作損失部分，原告甲○○部分，時間應
    該沒有那麼久。原告乙○○受傷比較嚴重，工作損失部分，
    被告沒有意見。減少勞動能力部分，原告復原能力不會那麼
    久，請求的時間長了點等語。並聲明求為判決駁回原告之訴
    及假執行之聲請。
三、本院之判斷：
  (一)本件原告主張被告明知其於94年6 月4 日21時30許，在臺北
    縣土城市○○路古都餐廳，與友人飲酒畢，酒後已達不能安
    全駕駛動力交通工具之狀態，應不得駕駛車輛，竟仍執意駕
    駛動力交通工具車牌號碼NR2-609 號機車，自上址出發欲返
    回台北縣中和市○○街98號2 樓住處，嗣於同日22時許，沿
    臺北縣土城市○○路往板橋市方向行駛，行經臺北縣土城市
    ○○路○ 段247 之1 號前，原應注意汽車在同一車道行駛時
    ，除擬超越前車外，後車與前車之間應保持隨時可以煞停之
    距離及注意車前狀況，而依當時天候晴、夜間有照明、路面
    狀態乾燥無缺陷、無障礙物、視距良好等情形，亦無不能注
    意之情事，詎其因酒後注意及操控機車能力降低，疏未保持
    安全車距及注意車前狀況，貿然前行不慎撞及同向前方由甲
    ○○所騎乘，後載乙○○之車牌號碼WTE-840 號機車尾部，
    致甲○○、乙○○人車倒地，甲○○因而受有左跟骨骨折、
    右肩、右背、右腰、右手多處擦傷等傷害，乙○○受有右肱
    骨節段性骨折、左鎖骨骨折、頭部外傷、下頦骨骨折、牙齒
    脫落、右下巴撕裂傷等傷害，之事實，業據被告於刑事案件
    審理時供承不諱，並經本院刑事庭於95年3 月15日，以95年
    度交易字第29號判處罪刑確定在案，被告於本院審理時自認
    有過失（本院卷第15頁），堪信原告之主張為真實。
  (二)按「因故意或過失，不法侵害他人之權利者，負損害賠償責
    任」、「不法侵害他人之身體或健康者，對於被害人因此喪
    失或減少勞動能力，或增加生活上之需要時，應負損害賠償
    責任」、「不法侵害他人之身體、健康、名譽、自由、信用
    、隱私、貞操，或不法侵害其他人格法益而情節重大者，被
    害人雖非財產上之損害，亦得請求賠償相當之金額」，民法
    第184 條第1 項、193 條第1 項、第195 條第1 項分別定有
    明文。本件被告對原告有侵權行為，已如前述，被告自應負
    損害賠償責任，茲就原告據以請求被告賠償之項目及金額逐
    項審酌如下：
    1.醫療費用：
      (1)本件原告甲○○、乙○○主張受傷後，分別支出醫療費
        用3,530 元、25,102元，業據提出醫療費用收據為憑，
        稽之原告所受傷害及各收據所載醫療科別、用途、項目
        或品名，均屬所需治療上必要之費用，增加生活上之需
        要之必要費用，被告對於此部分之醫療費用亦不爭執，
        原告此部分之請求，自屬有據。
      (2)原告乙○○主張因此事故3 顆牙齒脫落，日後須植牙2
        顆、人工假牙1 顆，預估費用為284,000 元，被告則認
        為係240,000 元，參酌原告乙○○據提出估價單（原證
        5） 之記載，本院認為此部分之費用以240,000 元為適
        當。
    2.看護費：
      (1)原告主張因車禍受傷後，有3 個月有必要請看護人員照
        料，並受有支出以每日2000元計算，共180,000 元看護
        費用之損害，被告則抗辯本件為親屬間之看護，未實際
        支出費用，且金額過高。
      (2)按親屬間之看護，縱未實際支出費用，因親屬看護所付
        出之勞力，並非不能評價為金錢，只因二者身份關係密
        切而免除支付義務，此種親屬基於身分關係之恩惠，自
        不能加惠於加害人，故應衡量比照僱用職業護士看護情
        形，認被害人受有相當親屬看護費之損害，得向加害人
        請求賠償，始符合民法第193 條第1 項所定「增加生活
        上需要」之意旨（最高法院86年臺上字第2005號判決及
        89年臺上字第1749號判決意旨參照）。是原告乙○○之
        母即便基於親屬關係之恩惠看護原告，原告乙○○仍得
        比照一般委請看護之行情，請求被告賠償看護費用。本
        件原告乙○○受有右肱骨節段性骨折、左鎖骨骨折、頭
        部外傷、下頦骨骨折、牙齒脫落、右下巴撕裂傷等傷害
        。其於94年6 月4 日經急診住院接受肱骨及鎖骨骨折復
        位併內置鋼及鋼板固定治療，94年6 月10日出院，仍須
        長期復健及門診追蹤治療，亞東紀念醫院95年2 月10日
        診字第0950006789號診斷書記載明確，綜合上情，應認
        原告乙○○得請求賠償30天之看護費。又現今各大醫院
        看護收費行情為全天二班2,200 元，為眾所周知之事實
        ，原告乙○○於上開行情範圍內，主張以每日2,000 元
        計算看護費用，自屬可採。從而，原告乙○○得請求被
        告賠償看護費用共60,000元（計算式：2,000 ×30=60,
        000） 。至於原告甲○○係受有左跟骨骨折、右肩、右
        背、右腰、右手多處擦傷等傷害，尚無由看護照顧之必
        要，其請求被告賠償看護費部分，自屬無據。
    3.工作損失：
      (1)原告甲○○主張其擔任美髮師，每月收入約22,697元，
        因本件事故致左跟骨骨折，行動不便，6 個月無法工作
        ，工作損失共計136,182 元（22,697×6） 。被告則抗
        辯請求時間過長。本院審酌原告甲○○之受傷及復原情
        況，認為其3 個月無法工作，則其工作損失共計68,091
        元（22,697×3）。
      (2)原告乙○○主張其原任職於燿華電子公司，月薪約3 萬
        元，因此事故致須先休養6 個月不能工作，薪資損失共
        計180,000 元（30,000×6=180,000） 。嗣雖再前往工
        作，因手部傷勢未恢復，竟遭僱主解僱，自95年2 月1
        日起，至今無工作，損失薪資30,000元。被告對此部分
        不爭執，原告乙○○此部分之請求，自屬有據。
    4.減少勞動能力損失：
      (1)查亞東紀念醫院96年1 月26日亞歷字第0966410063號函
        記載：「說明：二……2 、右上臂內置之鋼釘及鋼板正
        好位處橈神經之下，受傷及手術時均未傷及該神經實屬
        幸運，現骨折雖已癒合，但建議留置該鋼板及鋼釘以避
        免因再次手術而不幸傷及神經。該鋼板及鋼釘位處肌肉
        深層，一般而言不易造成手部疼痛，但狀況因人而異，
        而可能有所不同。」；同院96年2 月7 日亞歷字第0966
        410079號函則記載：「說明：……二、若同時考量病患
        之職業為美髮師且患肢為病患之慣用手，應對其職業造
        成明顯之影響，可能無法繼續從事原來之職業。」等語
        ，由是觀之，原告乙○○主張其受傷後，造成一上肢遺
        存顯著運動障害，而減少勞動能力，自屬可採。
      (2)按勞動基準法第54條第1 項第1 款規定，勞工未滿60歲
        者，雇主不得強制其退休。原告乙○○係61年3 月30日
        出生，自其請求工作損失期滿日起算（95年3 月1 日）
        ，距應退休年齡60歲約尚有26年。原告乙○○請求26年
        勞動能力損失部分，自屬有據。原告乙○○受傷後，造
        成一上肢遺存顯著運動障害，有如前述，依勞工保險殘
        廢給付標準表第88項規定，為第七級殘廢，給付日數為
        440 日，按全殘給付1200日比例計算，減少勞動能力程
        度為36％（440/1,200） 。除第一年已到期部分無庸扣
        除中間利息外，依霍夫曼計算法扣除中間利息後，原告
        乙○○減少勞動能力之損害額共2195,964元〔計算方式
        為：30,000元（月薪）×36％×12（月）×16.0000000
        0 （此為年別單利5%第26年霍夫曼累計係數）=2195,96
        4 元。採四捨五入，元以下進位。〕，而原告乙○○請
        求減少勞動能力之損失為2,177,861 元，並未逾上開數
        額，自可採信。
    5.精神慰藉金：
      (1)按法院對於慰撫金之量定，應斟兩造之身分、地位及經
        濟狀況等關係定之（最高法院57年度臺上字第1663號判
        決意旨、74年度第9 次民事庭會議決議要旨參照）。
      (2)本院經審酌本件事故，致原告甲○○因而受有左跟骨骨
        折、右肩、右背、右腰、右手多處擦傷等傷害，原告乙
        ○○受有右肱骨節段性骨折、左鎖骨骨折、頭部外傷、
        下頦骨骨折、牙齒脫落、右下巴撕裂傷等傷害，原告甲
        ○○係國小畢業，原告乙○○為國中畢業，此次傷害除
        造成原告肉體上之折磨外，精神上之遭受極大痛苦；被
        告酒後騎乘重型機車肇事，肇事後經醫院抽血檢驗測試
        其血液中所含酒精濃度達278.8mg/dl換算吐氣中所含酒
        精濃度為1.11 5mg/l，及被告現於工廠上班，月薪二萬
        餘元等一切情狀，認為原告甲○○請求被告賠償之精神
        慰撫金，以150,000 元為允當，原告乙○○請求被告賠
        償之精神慰撫金，以300,000 元為公允。
  　綜上所述，原告甲○○得請求被告賠償之數額共為221,621
    元，原告乙○○得請求被告賠償之數額共計3,012,963元。
  (三)從而，原告甲○○請求被告給付221,621 元，原告乙○○請
    求被告給付3,012,963 元，及均自起訴狀繕本送達翌日即95
    年2 月28日起至清償日止，按週年利率5%計算之利息，為有
    理由，應予准許。原告逾此部分之請求，為無理由，應予駁
    回。
  (四)原告勝訴部分，原告陳明願供擔保，聲請宣告假執行，核無
    不合，爰酌定相當擔保金額准許之，並依職權宣告被告供擔
    保得免為假執行之金額。至於原告敗訴部分，其假執行之聲
    請失所依附，併予駁回。
  (五)本件事證已臻明確，兩造其餘攻擊防禦方法及所提之證據，
    經審酌後認於本判決結果不生影響，爰不一一論述，附此敘
    明。
四、結論：本件原告之訴，為一部有理由，一部無理由，依民事
    訴訟法第79條、第390 條第2 項、第392 條第2 項，判決如
    主文。
中　　華　　民　　國　　96　　年　　4 　　月　　25　　日
                  民事第一庭    法　官　李世貴
以上正本係照原本作成。
如對本判決上訴，須於判決送達後20日內，向本院提出上訴狀，
上訴臺灣高等法院（應按他造人數提出繕本）。
中　　華　　民　　國　　96　　年　　4 　　月　　26　　日
      　　　　　　　　　　　　　書記官  蘇哲男
